【裁判字號】    99,易,437
【裁判日期】    991209
【裁判案由】    竊盜
【裁判全文】
臺灣基隆地方法院刑事判決               99年度易字第437號
公  訴  人  臺灣基隆地方法院檢察署檢察官
被      告  黃柏滄
上列被告因竊盜案件，經檢察官提起公訴（99年度偵字第805 號
），本院判決如下：
    主  文
黃柏滄無罪。
    理  由
一、公訴意旨略以：被告黃柏滄意圖為自己不法之所有，於民國
    99年1 月1 日某時，在臺北縣新莊市○○路與榮華路口旁空
    地，以破壞車門鎖之方式，竊取陳和發所有車號840-HE號大
    貨車，得手後離去，而林亞樹、李冠賢竊取漂流木後，以該
    車裝載，嗣警於99年1 月4 日下午1 時許，在基隆市七堵區
    ○○○○道旁尋獲該車，並在該車內駕駛座旁發現安全帽1
    頂，將在該安全帽採得之指紋送經比對後，發覺與被告相符
    ，始查悉上情，因認被告涉犯刑法第320 條第1 項之竊盜罪
    嫌等情。
二、按犯罪事實應依證據認定之，無證據不得認定犯罪事實；又
    不能證明被告犯罪者，應諭知無罪之判決，刑事訴訟法第
    154 條第2 項、第301 條第1 項分別定有明文。復按事實之
    認定，應憑證據，如未能發現相當證據，或證據不足以證明
    ，自不能以推測或擬制之方法，為裁判基礎；且認定不利於
    被告之事實須依積極證據，苟積極證據不足為不利於被告事
    實之認定時，即應為有利於被告之認定；另認定犯罪事實所
    憑之證據，雖不以直接證據為限，間接證據亦包括在內，然
    而無論直接證據或間接證據，其為訴訟上之證明，須於通常
    一般之人均不致有所懷疑，而得確信其為真實之程度者，始
    得據為有罪之認定，倘其證明尚未達到此一程度，而有合理
    之懷疑存在，無從使事實審法院得為有罪之確信時，即應由
    法院為諭知被告無罪之判決（最高法院40年台上字第86號、
    30年上字第816 號、76年台上字第4986號分別著有判例可資
    參照）。
三、檢察官起訴被告涉犯上開罪嫌，係以證人陳和發之證詞、內
    政部警政署刑事警察局鑑驗書及通聯紀錄為其論據。
四、訊據被告固坦承其曾拿取前開安全帽而遺留指紋，且其曾搭
    乘車號840-HE號大貨車等情，惟堅決否認有何竊盜犯行，辯
    稱其於99年1 月3 日下午5 、6 時許騎車出門，見友人陳瑞
    和持2 頂安全帽站在路旁，並招呼其停車，其停車後，陳瑞
    和表示已等待友人甚久，要求其駕車搭載前往基隆火車站，
    其同意後，即搭載陳瑞和至基隆火車站旁空地，陳瑞和詢其
    有無事情待辦，其表示沒有，陳瑞和即將所持安全帽交予其
    ，並坐上車號840-HE號大貨車，復邀同其上車，其持陳瑞和
    交付之安全帽坐上該車，之後，陳瑞和駕車在基隆市八堵及
    暖暖附近繞行，表示在等人，並在五堵停車，因陳瑞和始終
    無法說明此行目的，其覺有異即要求陳瑞和載其返回基隆火
    車站，陳瑞和拒絕，其遂與陳瑞和發生口角，並自行在五堵
    下車，搭車返回基隆火車站，其不知車號840-HE號大貨車之
    來源，亦未竊取該車等情，經查：
（一）陳和發於98年12月31日晚間11、12時許，將其使用車號84
      0-HE號大貨車停放於臺北縣新莊市○○路與榮華路口旁空
      地，其於99年1 月2 日下午發現該車失竊，嗣該車於99年
      1 月4 日凌晨，經警在基隆市七堵區○○○○道旁尋獲等
      情，業經證人陳和發及警員牟育宇證述在卷（見臺灣基隆
      地方法院檢察署99年度偵字第805 號偵查卷第6 頁，本院
      99年10月21日審判筆錄第3 頁、99年11月25日審判筆錄第
      3 頁），並有基隆市警察局車輛協尋、尋獲電腦輸入單及
      贓物認領保管單在卷可稽（見前開偵查卷第18至20頁），
      上情應堪認定。
（二）警方尋獲上開車輛後，在車內駕駛座旁之安全帽上採集指
      紋，將採集之指紋送經比對後，與被告之指紋相符，此有
      車內照片及內政部警政署刑事警察局99年1 月8 日刑紋字
      第0990002738號鑑驗書在卷可參（見前開偵查卷第16、17
      、21頁），惟因警方未在車號840-HE號大貨車之方向盤或
      駕駛座車門採得被告之指紋，則上開指紋比對結果僅足以
      證明被告曾碰觸該頂放置於車號840-HE號大貨車內之安全
      帽，因被告陳稱其確曾拿取該頂安全帽，並乘坐該車等情
      （見前開偵查卷第70、78、83頁，本院99年10月21日審判
      筆錄第2 至3 頁），是依被告所述情節，僅堪認定被告曾
      乘坐該車，無從認定被告曾駕駛使用該車。另證人牟育宇
      證稱其於99年1 月4 日凌晨接獲通報，表示報案民眾之友
      人所有之拖吊車停放於五堵交流道，在拖吊車旁發現可疑
      人士，其即前往現場察看，見報案民眾友人之車輛及車號
      840-HE號大貨車均停放於五堵交流道之路旁，車號840-HE
      號大貨車處於發動狀態，但車上無駕駛或乘客，報案民眾
      未描述可疑人士之外型，僅表示有2 名男子已自該貨車旁
      之路邊跳至中油油庫場區逃逸，其隨即進入中油場區，但
      未尋獲可疑人士等情（見本院99年11月25日審判筆錄第3
      頁），因牟育宇未親見使用車號840-HE號大貨車之人，且
      報案民眾復未描述使用該車者之外型，自無從認定被告即
      為警方尋獲車號840-HE號大貨車時使用該車之人；又被告
      自承其使用行動電話之門號為0000000000號等情（見前開
      偵查卷第5 、69頁），而該行動電話於99年1 月4 日0 時
      26分至下午3 時許，基地台位置均在基隆市信義區及暖暖
      區，非在警方尋獲車號840-HE號大貨車之七堵區，此有通
      聯紀錄可稽（見前開偵查卷第28頁），是難認警方於前揭
      時、地尋獲該車時，被告即為使用該車之人，自無從僅以
      車內放置之安全帽上留有被告之指紋一節，遽認該車係由
      被告竊取，應屬甚明。
（三）另李冠賢及林亞樹因涉嫌竊取木材案件經警移送，此有基
      隆市警察局第四分局99年1 月8 日基警四分偵字第009904
      60077 號刑事案件報告書在卷可參（見前開檢察署99年度
      偵字第297 號偵查卷第1 至3 頁），而李冠賢於警詢時陳
      稱其與林亞樹曾駕車裝載失竊之木材，因友人「小林」駕
      駛車號802-AI號車輛於99年1 月2 日晚間，在基隆市安樂
      區○○○路37號前陷入泥沼無法駛離，「小林」委其駕駛
      車號689-TC號貨車，前往該處拖吊車號802-AI號車輛，因
      未拖吊成功，其於99年1 月3 日再度駕車前往該處，當日
      有一名身分不詳之人駕駛車號840-HE號大貨車在現場協助
      拖吊，嗣因無法完成拖吊，其與該名身分不詳之人遂將車
      號802-AI號車輛裝載之木材，分別以車號689-TC號及車號
      840-HE號貨車裝載離去，之後，其經「小林」之電話告知
      ，始知車號840-HE號大貨車在基隆市五堵地區遭警查獲等
      情（見前開檢察署99年度偵字第297 號偵查卷第18至20頁
      ），與證人即警員李坤山證述之情節相符（見前開檢察署
      99年度偵字第297 號偵查卷第104 頁），足見車號840-HE
      號大貨車與李冠賢、林亞樹涉及竊取木材之案件相關；而
      被告使用門號0000000000號行動電話與林亞樹使用門號00
      00000000號行動電話於99年1 月2 日下午3 時39分、5 時
      21分曾有通話，此有通聯紀錄在卷可稽（見前開檢察署99
      年度偵字第805 號偵查卷第23頁），然被告辯稱其不認識
      林亞樹，上開通話紀錄係陳瑞和向其借用行動電話撥打之
      紀錄等情（見前開檢察署99年度偵字第805 號偵查卷第69
      至70頁），證人林亞樹亦證稱其不認識被告，陳瑞和係李
      冠賢之朋友，陳瑞和曾使用他人之行動電話撥打電話予其
      等情（見前開檢察署99年度偵字第805 號偵查卷第69頁，
      本院99年11月4 日審判筆錄第3 、5 、6 頁），足見被告
      辯稱陳瑞和曾借用門號0000000000號行動電話等情非屬無
      據，是難僅以被告使用之行動電話曾與林亞樹使用行動電
      話通話，即指係被告本人與林亞樹通話，況縱使係由被告
      本人與林亞樹通話，因無從得知通話內容，自無法認定通
      話內容涉及車號840-HE號大貨車或林亞樹、李冠賢竊取木
      材等事宜，換言之，尚難僅以前揭通話紀錄，逕認被告與
      林亞樹、李冠賢涉嫌之前開竊盜案件相關，或車號840-HE
      號大貨車係由被告竊取；另李冠賢於偵查中亦稱車號840-
      HE號大貨車係「小林」竊取，「小林」於99年1 月3 日凌
      晨，在八堵交流道將該車交予其等情（見前開檢察署99年
      度偵字第297 號偵查卷第92頁），而被告使用門號000000
      0000號行動電話於99年1 月3 日凌晨4 至6 分至上午9 時
      44分許，基地台位置均在與八堵交流道相距甚遠之基隆市
      暖暖區○○路279 之1 至4 號10樓屋頂，此有通聯紀錄供
      參（見前開檢察署99年度偵字第805 號偵查卷第25頁），
      與李冠賢所述取得車號840-HE號大貨車之位置不符，且李
      冠賢復未說明「小林」之真實身分，自難逕認被告即為「
      小林」或車號840-HE號大貨車係由被告竊取等情。
（四）綜上，陳和發使用之車號840-HE號大貨車雖曾失竊，且警
      方尋獲該車時，車內放置之安全帽上確有被告之指紋，然
      被告坦承其曾乘坐該車，則依被告供述及被告指紋遺留之
      位置，亦僅足以認定被告乘坐該車之事實，無法認定被告
      知悉該車為贓車或該車係由被告竊取等情；另被告使用之
      行動電話與林亞樹使用行動電話之通聯紀錄，僅堪認定該
      等行動電話之持用者有通話之事實，無法認定係被告本人
      與林亞樹通話，或通話之內容與車號840-HE號大貨車相關
      ，亦無從證明車號840-HE號大貨車係由被告竊取；至於檢
      察官雖稱在車號840-HE號大貨車內放置之安全帽上，未發
      現陳瑞和之指紋，可見被告前述辯解非屬可信等情，然在
      該安全帽上未發現陳瑞和指紋之原因甚多，包括陳瑞和有
      無碰觸警方採集指紋之位置或指紋清晰度是否足以進行比
      對等，是無從僅以未在安全帽上採得陳瑞和之指紋一節，
      遽指陳瑞和未曾拿取該安全帽，逕認被告前揭辯解與事實
      不符，況縱使被告所持前述辯解非屬可信，因無積極證據
      足以證明車號840-HE號大貨車係由被告竊取，亦不得僅以
      被告所辯不可採，逕行認定被告即有竊取車號840-HE號大
      貨車之犯罪行為，應認不能證明被告犯罪，故應諭知無罪
      之判決。
據上論斷，應依刑事訴訟法第284 條之1 、第301 條第1 項，判
決如主文。
本案經檢察官周懷廉到庭執行職務。
中    華    民    國    99    年    12    月    9     日
                  刑事第三庭法    官  邰婉玲
以上正本證明與原本無異。
如不服本判決應於收受送達後10日內向本院提出上訴書狀，並應
敘述具體理由；其未敘述上訴理由者，應於上訴期間屆滿後20日
內向本院補提理由書（均須按他造當事人之人數附繕本）「切勿
逕送上級法院」。
中    華    民    國    99    年    12    月    9     日
                            書 記 官  王惠萍

司法院資訊處製作；財團法人民間司法改革基金會備份。
